【裁判字號】    99,交聲,16
【裁判日期】    990129
【裁判案由】    違反道路交通管理處罰條例聲明異議
【裁判全文】
臺灣花蓮地方法院交通事件裁定          99年度交聲字第16號
原處分機關  交通部公路總局臺北區監理所花蓮監理站
異  議  人
即受處分人  甲○○
上列異議人即受處分人因違反道路交通管理處罰條例案件，對於
交通部公路總局臺北區監理所花蓮監理站民國98年12月29日所為
之處分（處分案號：花監違字第裁44-P00000000號），聲明異議
，本院裁定如下：
    主  文
原處分關於甲○○酒精濃度超過規定標準，吊扣職業聯結車駕駛
執照十二個月之處分撤銷。
上開撤銷之部分不罰。
    理  由
一、原處分意旨略以：本件異議人即受處分人甲○○於民國98年
    12月28日23時12分許，騎乘車牌號碼 376-QAS號輕型機車，
    行經花蓮縣新城鄉○○村○○街與大同街口處，因「酒後駕
    車酒精濃度過量，經測試值為0.31毫克」之違規事實，為花
    蓮縣警察局新城分局員警以花警交字第P00000000 號舉發違
    反道路交通管理事件通知單掣單舉發。嗣異議人依法提出申
    訴，惟由原處分機關依道路交通管理處罰條例第35條第1 項
    第1 款之規定，裁罰異議人罰鍰新臺幣（下同）15,000元，
    吊扣駕駛執照12個月，並依同條例第24條第1項第2款（裁決
    書漏載第24條第1項第2款）施以道安講習。
二、異議意旨略以：異議人於前開時、地酒後騎乘車牌號碼376-
    QAS號輕型機車，經原處分機關吊扣職業聯結車駕照12 個月
    ，惟異議人係以駕駛聯結車維生，請求撤銷吊扣汽車駕照之
    處分，以維異議人生計，為此具狀聲明異議等語。
三、按汽車駕駛人飲用酒類後其吐氣所含酒精濃度超過每公升0.
    25毫克者，不得駕車；汽車駕駛人，駕駛汽車經測試檢定有
    酒精濃度超過規定標準者，處15,000元以上60,000元以下罰
    鍰，並當場移置保管其車輛及吊扣其駕駛執照1 年，並應接
    受道路交通安全講習，道路交通安全規則第114條第2款及道
    路交通管理處罰條例第35條第1項第1款、第24條第1項第2款
    分別定有明文。又按汽車駕駛人，因違反本條例及道路交通
    安全規則之規定，受吊銷駕駛執照處分時，吊銷其持有各級
    車類之駕駛執照，亦為道路交通管理處罰條例第68條所明定
    ，本條規定係於94年12月14日修正公布，並於95年3月1日施
    行，而修正前之道路交通管理處罰條例第68條則係規定「汽
    車駕駛人，因違反本條例及道路交通安全規則之規定，受吊
    扣或吊銷駕駛執照處分時，吊扣或吊銷其持有各級車類之駕
    駛執照」，其修法意旨，係以「原條文將違規駕駛人所持有
    之各級車類駕駛執照一併吊扣或吊銷，失之過酷，影響人民
    工作及生活甚鉅」為由，是以其立法意旨在於違規行為對道
    路交通秩序之維持及道路交通安全已生較大之影響，故規定
    吊扣或吊銷其持有各級車類之駕駛執照，以限制其繼續駕車
    行駛道路之權利，其係屬駕駛行為之限制，並不因所持駕駛
    執照種類不同而有所差異。則參照上開立法理由及立法經過
    ，依修正後之條文，按上開規定受「吊銷駕照」處分者，仍
    維持吊銷其持有各級車類之駕駛執照，至於受「吊扣駕照」
    處分者，則僅「吊扣」其違法或違規當時所駕駛車輛之駕駛
    執照，不再吊扣其持有各級車類之駕駛執照，此觀之立法理
    由及立法經過至明。又行政行為，採取之方法所造成之損害
    不得與欲達成目的之利益顯失均衡，行政程序法第7條第3款
    定有明文及行政罰法第18條意旨可參。而裁決機關於本件受
    處分人無普通輕型機車之駕照可供吊扣時，吊扣其職業聯結
    車駕駛執照以代之，雖可達成限制駕駛人繼續駕駛該級車類
    行駛之目的，惟亦同時造成限制駕駛人繼續駕駛該級汽車等
    車類行駛之結果，所造成之損害（受處分人喪失繼續駕駛汽
    車之權利）已與欲達成目的（限制受處分人駕駛汽車，以預
    防酒後騎乘普通輕型機車所造成之危險）之利益顯失均衡。
    再行政行為，非有正當理由，不得為差別待遇，行政程序法
    第6 條亦有明文。另按騎乘機車與駕駛汽車對於用路安全之
    危險性有高低之別，是監理機關就不同等級車輛給予不同管
    理及監督，以符合實際需求。從而，受處分人雖無普通輕型
    機車駕駛執照，而有職業聯結車駕駛執照乙節，其於酒後駕
    駛輕型機車時，所造成用路安全之危險性，與僅擁有職業聯
    結車駕駛執照者所造成之危險性並無任何不同，惟一般擁有
    輕型機車駕駛執照者，於酒後駕車時，僅吊扣其輕型機車駕
    駛資格，而本件受處分人其所造成之危險性並未因而不同，
    業如前述，卻須剝奪其職業聯結車駕駛資格，顯然係就相同
    案件為不同之處理。是處分機關裁處受處分人「吊扣其駕駛
    執照12個月」，顯然違反行政法上處罰法定原則、不當聯結
    禁止原則、比例原則、平等原則，並剝奪受處分人駕駛汽車
    之權利，對受處分人之工作權造成極大之損害，原處分機關
    未審酌及此逕為裁罰，即非適法而有得為撤銷之原因（本院
    暨所屬法院97年度法律問題座談會提案第40號討論意見及研
    討結果可資參照及本院96年度交抗字第642號、97 年度交抗
    字第558號、97年度交抗字第772號、97年度交抗字第815 號
    裁定意旨足資參照）。
四、經查：
  (一)異議人於前開時、地，有酒精濃度超過規定標準而騎乘車牌
    號碼 376-QAS號輕型機車之違規事實，為異議人所不爭執，
    此有本件舉發通知單、裁決書各1 份在卷可參，是異議人之
    違規事實堪以認定。
  (二)又異議人於本件違規酒後騎乘上開輕型機車時，並無輕型機
    車駕駛執照，原處分機關依法即無從吊扣異議人之輕型機車
    駕駛執照。故然原處分機關卻另行吊扣異議人所持有與本件
    酒後騎乘輕型機車超過標準值之違規事實無關之職業聯結車
    駕駛執照，其雖以道路交通管理處罰條例第35條第1項第1款
    作為裁決之依據，然其對該條文「吊扣其駕駛執照」之處分
    對象，乃作「駕駛人僅領有汽車駕照時，不管其酒後駕駛機
    車或汽車違規，均以其領有之汽車駕照來審查其駕駛資格及
    作為將來吊扣駕照之處分對象」之解，惟參諸前揭道路交通
    管理處罰條例第68條之修正意旨，縱對汽車駕駛人依法應為
    吊扣駕駛執照之處分，亦僅能吊扣其違法或違規當時所駕駛
    車輛類別之駕駛執照，不應再吊扣其持有與駕駛違規車輛類
    別無關之其他各級車類之駕駛執照。
五、綜上，原處分機關僅得吊扣異議人違規當時所駕駛之車輛種
    類即輕型機車之駕駛執照，不得代以吊扣其職業聯結車之駕
    駛執照，原處分機關未審酌修正後道路交通管理處罰條例第
    68條之規定，逕對異議人裁處吊扣職業聯結車駕駛執照12個
    月之處分，於法不合，是異議人此部分異議為有理由，應由
    本院將此部分之處分撤銷，又因異議人並無輕型機車駕駛執
    照可供執行吊扣，爰就此部分另為不罰之諭知。
六、據上論斷，應依道路交通案件處理辦法第20條，裁定如主文
    。
中    華    民    國    99    年    1     月    29    日
                  交通法庭      法  官  陳月雯
上列正本證明與原本無異。
如對本裁定不服，應於送達後5 日內，向本院提出抗告狀（應抄
附繕本）。
中    華    民    國    99    年    2     月    2     日
                                書記官

司法院資訊處製作；財團法人民間司法改革基金會備份。
